臺灣板橋地方法院刑事判決　　　　　　 95年度交訴字第173號
公　訴　人　臺灣板橋地方法院檢察署檢察官
被　　　告　乙○○
上列被告因過失致死案件，經檢察官提起公訴（九十五年度調偵
字第四０一號），被告於準備程序進行中，就被訴犯罪事實為有
罪之陳述，本院告知簡式審判程序之旨，並聽取其與公訴人之意
見後，經合議庭裁定由受命法官獨任進行簡式審判程序審理後，
判決如下：
    主  文
乙○○從事業務之人，因業務上之過失致人於死，處有期徒刑柒
月。
    事  實
一、乙○○係從事貨運之司機，為從事駕駛業務之人，於民國九
    十五年五月三日中午十二時三十分許，駕駛車牌號碼一六八
    －ＪＵ號之營業小貨車（車主登記於中天通運股份有限公司
    名下）欲至客戶公司載貨，途經臺北縣新莊市○○路往自立
    街方向行駛，於欲左轉進入福樂街之際，本應注意汽車行近
    行人穿越道前，應減速慢行，遇有行人穿越時，無論有無交
    通警察指揮或號誌指示，均應暫停讓行人先行通過，而依當
    時天候晴朗、日間有自然光線，路面舖設柏油、乾燥、無缺
    陷，且道路無障礙物、視距良好等情，又無不能注意之情事
    ，竟疏於注意貿然左轉，致撞及當時通過行人穿越道上之甲
    ○○○，造成甲○○○受有顱骨多處骨折、硬腦膜下出血、
    蜘蛛膜下出血、腦水腫併中線偏移右側、臉部撕裂傷、頭皮
    擦傷，嗣於同年月五日下午四時二十一分因枕部鈍性傷併腦
    水腫，導致神經性休克死亡。而乙○○於肇事後隨即報警並
    叫救護車，且於有偵查權限之機關及公務員發覺其犯罪前即
    向前往處理之警員坦承犯罪而接受裁判。
二、案經甲○○○之女丙○○○告訴及臺北縣政府警察局新莊分
    局報告臺灣板橋地方法院檢察署檢察官相驗後簽分偵查起訴
    。
    理  由
壹、程序方面：本件被告乙○○所犯係死刑、無期徒刑、最輕本
    刑五年以上有期徒刑以外之罪，其於準備程序就前揭被訴事
    實為有罪之陳述，經法官告知簡式審判程序之旨，並聽取其
    與公訴人之意見後，本院認無不得或不宜改依簡式審判程序
    進行之處，爰依刑事訴訟法第二百七十三條之一第一項、第
    二百八十四條之一之規定，由本院合議庭裁定本件由受命法
    官獨任進行簡式審判程序，合先敘明。
貳、實體方面：
一、上揭事實，業據被告乙○○於警詢、偵查及本院訊問時坦承
    不諱，核與告訴人丙○○○指訴之情節相符，並有道路交通
    事故現場圖、道路交通事故調查報告表(一)、(二)各乙份、交通
    事故照片十八張、衛生署臺北醫院診斷證明書、行政院國軍
    退除役官兵輔導委員會臺北榮民總醫院診斷證明書各乙份（
    詳見偵查卷十六至三十一頁），並經臺灣板橋地方法院檢察
    署檢察官率同檢驗員相驗明確，另製有勘驗筆錄、相驗屍體
    證明書、法醫驗斷書各一份附卷可稽（詳見相驗卷第三十、
    三十四至四十一頁）。又按汽車行近行人穿越道前，應減速
    慢行，遇有行人穿越時，無論有無交通警察指揮或號誌指示
    ，均應暫停讓行人先行通過，被告行為時之道路交通安全規
    則第一百零三條定有明文。查被告於本院審理時自承：伊是
    等到綠燈才左轉，左轉時只注意右方來車，等發現行人時已
    來不及而撞上等語（詳見本院卷第三十一頁）明確，且經臺
    灣省臺北縣區車輛行車事故鑑定委員會鑑定結果亦認被告駕
    車未讓行人穿越道上刑人先行，為肇事原因，而行人甲○○
    ○無肇事因素等情，此有該委員會九十五年七月十四日北縣
    鑑字第０九五五一八０八九九號函暨北縣鑑字第九五０八九
    九號鑑定意見書一份附卷供參（見偵查卷第七十七至七十九
    頁），以及依當時天候晴朗、日間有自然光線，路面舖設柏
    油、乾燥、無缺陷，且道路無障礙物、視距良好等情，此有
    上開調查報告表可參，是依上開當時之情形，又無不能注意
    之情事，被告竟疏於注意貿然左轉，被告自有過失。復被告
    之過失行為與被害人甲○○○之死亡結果間，有相當因果關
    係甚明。故被告前揭自白核與事實相符，堪以採信。從而，
    本案事證已臻明確，被告犯行足堪認定，應予依法論科。
二、論罪科刑：
(一)、法律修正後之適用：被告行為後，刑法於九十四年二月二日
    修正公布，並自九十五年七月一日起施行，其中修正刑法第
    二條、第四十一條等規定。按行為後法律有變更者，適用行
    為時之法律，但行為後之法律有利於行為人者，適用最有利
    於行為人之法律，現行刑法第二條第一項訂有明文。此條規
    定乃為與刑法第一條罪刑法定主義契合，以貫徹法律禁止溯
    及既往之原則，係規範行為後法律變更所生新舊法律比較適
    用之準據法，是刑法第二條雖經修正，但既屬適用法律之準
    據法，則本身尚無比較新舊法之問題，應一律適用裁判時之
    現行刑法第二條規定以決定適用之刑罰法律，合先敘明。又
    刑法修正之比較新舊法，應就罪刑有關之共犯、未遂犯、想
    像競合犯、牽連犯、連續犯、結合犯，以及累犯加重、自首
    減輕暨其他法定加減原因（如身分加減）與加減例等一切情
    形，綜其全部罪刑之結果而為比較，且就比較之結果，須為
    整體之適用，不能割裂分別適用各該有利於行為人之法律，
    最高法院九十五年五月二十三日九十五年度第八次刑事庭會
    議決議、最高法院二十四年上字第四六三四號判例、二十七
    年上字第二六一號判例可資參照。經查：
１、按修正前刑法分則有關罰金刑之貨幣單位係銀元，且依修正
    前刑法第三十三條第五款規定，罰金刑為一銀元以上，而有
    關罰金倍數之調整及銀元與新臺幣之折算標準，訂有「罰金
    罰鍰提高標準條例」及「現行法規所定貨幣單位折算新臺幣
    條例」，除罰金以一銀元折算三元新臺幣外，並將七十二年
    六月二十六日以前修正之刑法部分條文罰金數額提高為十倍
    ，其後修正者則不再提高倍數，亦即刑法分則各罪罰金數額
    視前開情形分別提高為三十倍或三倍。考量新修正之刑法施
    行後，不再適用「現行法規所定貨幣單位折算新臺幣條例」
    ，為使罰金數額趨於一致，遂增訂刑法施行法第一條之一，
    將刑法各分則編所定罰金之貨幣單位均改為新臺幣，且刑法
    第三十三條第五款將罰金刑提高為新臺幣一千元以上，則刑
    法分則編各罪所定罰金刑之最高數額，於修正前後並無不同
    ，惟罰金刑之最低數額，則較修正前提高，依修正後刑法第
    二條第一項規定，自應以修正前之規定較為有利。
２、按修正前刑法第六十二條關於自首部分，係規定除有特別規
    定外，必減輕其刑，然修正後則改為得由法院裁量決定是否
    減輕其刑，經比較新舊法結果，顯以修法前之規定對被告為
    有利。
３、綜合修正前、後之比較，揆諸前揭最高法院決議及修正後刑
    法第二條第一項前段、後段規定之「從舊、從輕」原則，自
    應適用被告行為時之法律，即修正前刑法之規定予以論處。
(二)、查被告係從事貨運之司機，為從事駕駛業務之人乙節，業據
    被告供承在卷，故核被告所為，係犯刑法第二百七十六條第
    二項之業務過失致死罪。又其駕駛汽車於行經行人穿越道不
    依規定讓行人優先通行，因而致人死亡，應依道路交通管理
    處罰條例第八十六條第一項之規定，加重其刑。復查被告於
    肇事後旋即報警處理，並向到場處理之員警對於未發覺之罪
    自首而接受裁判乙節，業據被告坦承明確，並有臺北縣政府
    警察局新莊分局交通分隊道路交通事故肇事人自首情形紀錄
    表一紙在卷可憑（詳見偵查卷第七頁），則被告所為係對於
    未發覺之罪自首而受裁判，依修正前刑法第六十二條前段之
    規定，減輕其刑，並依法先加後減。爰審酌被告違反注意義
    務程度，且未與告訴人達成民事和解，賠償告訴人所受之損
    失，然其素行尚稱良好，此有臺灣高等法院被告前案紀錄表
    乙份在卷供參，且犯後坦承犯行之態度，暨考量告訴人丙○
    ○○所受之損害，及保險公司業已理賠強制保險金一百一百
    五十萬元予被害人家屬收受等情，業據被告陳述明確，核與
    告訴代理人所述相符（詳見本院卷第二十五頁），惟因和解
    金額雙方認知之差距過大，致未達成和解等一切情狀，量處
    如主文所示之刑，以資懲儆。
據上論斷，應依刑事訴訟法第二百七十三條之一第一項、第二百
九十九條第一項前段，道路交通管理處罰條例第八十六條第一項
，刑法第二條第一項前段、第二百七十六條第二項前段、修正前
刑法第六十二條前段，罰金罰鍰提高標準條例第一條前段，判決
如主文。
本案經檢察官彭聖斐到庭執行職務。
中　　華　　民　　國　　96　　年　　2 　　月　　16　　日
                  交通法庭    法　官  饒金鳳
以上正本證明與原本無異。
如不服本判決，應於判決送達後十日內向本院提出上訴狀（應附
繕本）。
                              書記官  王春森
中　　華　　民　　國　　96　　年　　2 　　月　　16　　日
附錄本案論罪科刑法條全文：
中華民國刑法第二百七十六條第二項：
從事業務之人，因業務上之過失犯前項之罪者，處五年以下有期
徒刑或拘役，得併科三千元以下罰金。
